【裁判字號】    95,簡上,187
【裁判日期】    950918
【裁判案由】    竊盜
【裁判全文】
臺灣臺北地方法院刑事判決             95年度簡上字第187號
被  告  即
上  訴  人  丙○○
上列上訴人因竊盜案件，不服臺灣臺北地方法院九十五年度簡字
第一九一四號，中華民國九十五年六月二十八日第一審簡易判決
（聲請簡易處刑案號：九十五年度偵字第一一一八七號），提起
上訴，本院合議庭判決如下：
    主  文
上訴駁回。
    事  實
一、丙○○意圖為自己不法之所有，於民國九十五年四月十八日
    下午八時許，在臺北市大同區消防局對面，見甲○○所有車
    牌ＢＥＸ—三七○號重型機車停放路邊、無人看管，認有機
    可趁，即以其所有之機車鑰匙一支，轉動機車電門，竊得該
    車後，供己代步之用。嗣於九十五年四月二十三日上午五時
    二十分許，行經臺北縣金山鄉○○○○○路口，騎乘上開機
    車搭載不知情之巫俊賢肇事，經警到場處理始查知上情，並
    扣得其所有之機車鑰匙一支。
二、案經臺北縣政府警察局金山分局報告臺灣基隆地方法院檢察
    署呈請臺灣高等法院檢察署檢察長令轉臺灣臺北地方法院檢
    察署檢察官偵查後聲請簡易判決處刑。
    理  由
一、訊據上訴人即被告（下簡稱被告）丙○○對於前揭時地以機
    車鑰匙轉動甲○○所有之ＢＥＸ—三七○號重型機車，而於
    搭載證人巫俊賢時，為警查獲等事實，於本院調查、審理時
    均坦承不諱，惟仍矢口否認有何犯行，辯稱：係因友人丁○○逼迫交付鑰匙，方為竊盜云云。經查：
  (一)被告於前揭時地以機車鑰匙竊取前揭機車，而搭載證人巫俊
    賢時為警查獲等事實，除據被告於警詢坦承不諱外，並經證
    人巫俊賢於警訊時證述明確（見偵查卷第十一頁，依據刑事
    訴訟法第一百五十九條之五第一項前段之規定，具有證據能
    力），並有贓物認領保管單、機車鑰匙、車籍作業系統查詢
    認可資料、車輛竊盜資料個別查詢報表及車輛車牌查詢作業
    查獲車輛認可資料在卷可證，是被告於前揭時地竊取機車之
    事實，堪以認定。
  (二)雖被告辯稱：係經丁○○交付鑰匙、逼迫竊車云云，並舉證
    人乙○○為佐。惟就「被告遭脅迫部分」，被告初始並無法
    具體說明任何遭脅迫、威脅情節，直至證人乙○○提及「遭
    罰跪」後，始供稱：所謂威脅即指罰跪云云，而證人乙○○
    就此則證稱：被告遭罰下跪之情，伊並未親見，因當時站的
    比較遠，均聽聞其他聾啞朋友陳述等語（見同日筆錄第八頁
    ），是證人乙○○陳證「被告遭他人逼迫下跪偷車」乙節，
    係聽聞他人於法庭外之陳述，屬傳聞證據，據刑事訴訟法第
    一百五十九條第一項之規定，不得為證據，則無任何證據可
    佐被告陳稱：遭脅迫云云情節。況被告所述「丁○○逼迫竊
    車」之部分，業經證人丁○○於本院具結否認明確，更陳述
    ：係被告自己於地上撿拾機車鑰匙偷竊，伊並未有任何逼迫
    之舉等語（見九十五年九月四日筆錄第七頁），而證人乙○○於本院亦證稱：被告係一人前往偷竊後以簡訊邀同前往丁○○處，機車亦未交付丁○○，後被告又騎機車搭載伊至他
    處閒晃，丁○○自己有機車等語（見本院九十五年九月四日
    筆錄第五頁），且被告則自承：機車偷竊係為了出外遊玩，
    想去騎即可騎乘，鑰匙亦為伊保管等語，是證人丁○○既於
    偷竊後並無任何使用機車之情，又何需脅迫被告偷車？何以
    偷車後均係被告一人使用？是被告所辯遭他人脅迫云云，顯
    無足採，更與被告偷竊之犯行無涉。
  (三)綜上所述，本件被告偷竊機車事證明確，被告犯行洵堪認定
    ，應予依法論科。
二、查被告行為後，刑法於九十四年二月二日公布，於九十五年
    七月一日施行。按行為後法律有變更者，適用行為時之法律
    ，但行為後之法律有利於行為人者，適用最有利於行為人之
    法律，現行刑法第二條第一項訂有明文。此條規定乃與刑法
    第一條罪刑法定主義契合，而貫徹法律禁止溯及既往原則，
    係規範行為後法律變更所生新舊法律比較適用之準據法，是
    刑法第二條本身雖經修正，但刑法第二條既屬適用法律之準
    據法，本身尚無比較新舊法之問題，應一律適用裁判時之現
    行刑法第二條規定以決定適用之刑罰法律，先予辨明。又以
    本次刑法修正之比較新舊法，應就罪刑有關之共犯、未遂犯
    、想像競合犯、牽連犯、連續犯、結合犯，以及累犯加重、
    自首減輕暨其他法定加減原因（如身分加減）與加減例等一
    切情形，綜其全部罪刑之結果而為比較，最高法院九十五年
    五月二十三日著有九十五年度第八次刑庭會議決議可資參照
    。經查：
  (一)刑法第三百二十條第一項竊盜罪，法定刑得科或併科銀元五
    百元以下罰金，據修正後刑法施行法增訂第一條之一：「中
    華民國九十四年一月七日刑法修正施行後，刑法分則編所定
    罰金之貨幣單位為新臺幣。九十四年一月七日刑法修正時，
    刑法分則編未修正之條文定有罰金者，自九十四年一月七日
    刑法修正施行後，就其所定數額提高為三十倍。但七十二年
    六月二十六日至九十四年一月七日新增或修正之條文，就其
    所定數額提高為三倍」及刑法第三十三條第五款修正為：「
    主刑之種類如下：五、罰金：新臺幣一千元以上，以百元計
    算之」等規定，是依修正後之法律，刑法第三百二十條第一
    項竊盜罪所得科處之罰金刑最高為新臺幣一萬五千元、最低
    為新臺幣一千元；然依被告行為時之刑罰法律，即罰金罰鍰
    提高標準條例第一條前段規定之提高倍數十倍及刑法第三十
    三條第五款規定之罰金最低額一元計算，該罪之罰金刑最高
    為銀元五百元，最低額為銀元一元，換算為新臺幣，最高額
    雖與新法同為新臺幣一萬五千元，然最低額僅為新臺幣三元
    。因此，比較上述修正前、後之刑罰法律，自以被告修正施
    行前即行為時關於科處罰金刑之法律較有利於被告。
  (二)再刑法第四十一條修正施行前為：「犯最重本刑為五年以下
    有期徒刑以下之刑之罪，而受六個月以下有期徒刑或拘役之
    宣告，因身體、教育、職業、家庭之關係或其他正當事由，
    執行顯有困難者，得以一元以上三元以下折算一日，易科罰
    金。但確因不執行所宣告之刑，難收矯正之效，或難以維持
    法秩序者，不在此限。併合處罰之數罪，均有前項情形，其
    應執行之刑逾六月者，亦同」；再於修正施行後為「犯最重
    本刑為五年以下有期徒刑以下之刑之罪，而受六個月以下有
    期徒刑或拘役之宣告者，得以新臺幣一千元、二千元或三千
    元折算一日，易科罰金。」，且修正施行前之易科罰金折算
    標準，依照修正施行前罰金罰鍰提高標準條例第二條前段（
    九十五年七月一日已刪除）規定，就其原定數額提高為一百
    倍折算一日，則本件被告依照行為時之刑法第四十一條的易
    科罰金折算標準，均應以銀元三百元折算一日，經折算為新
    臺幣後，以新臺幣九百元折算為一日。經比較上開修正前後
    之刑法第四十一條規定及易科罰金折算標準，應修正施行前
    之規定，較有利於被告。
  (三)綜合上述之比較，揆諸前揭最高法院決議及修正後刑法第二
    條第一項前段、後段規定之「從舊、從輕」原則，自應適用
    被告行為時之舊法，故以下未特別敘明者，均係指修正前之
    舊法，核先敘明。
三、核被告之行為係犯刑法第三百二十條第一項竊盜罪。被告丙○○上訴意旨略以：遭他人脅迫云云，惟查，第一審判決被
    告竊盜罪，依刑事訴訟法第四百四十九條第一項前段、第三
    項、第四百五十條第一項、第四百五十四條第二項，修正前
    刑法第三百二十條第一項、第四十一條第一項前段、第三十
    八條第一項第二款，罰金罰鍰提高標準條例第一條前段、第
    二條，逕以簡易判決處刑如有期徒刑三月，並諭知易科罰金
    以銀元三百元折算一日，沒收機車鑰匙，其認事用法及量刑
    均無不當。至以往實務見解，認原判決未及比較適用新舊法
    時，上訴後，雖比較結果以舊法有利於行為人，而原判決別
    無其他撤銷事由，仍應以此為由撤銷改判，惟本件修正後之
    規定係以適用行為時法為原則，因此原判決雖未及比較適用
    ，然上訴後，經比較新舊法結果：行為後之法律並非較有利
    於行為人，仍應適用行為時（即修正前）法，則原判決適用
    行為時法即無不當，自不構成撤銷之事由，附此敘明。綜上
    所述，本件被告上訴否認犯行為無理由，應予駁回。
據上論斷，應依刑事訴訟法第四百五十五條之一第一項、第三項
、第三百六十八條，判決如主文。
本案經檢察官陳焜昇到庭執行職務
中    華    民    國    95    年    9     月    18    日
                  刑事第四庭審判長法  官  劉慧芬
                                  法  官  李桂英
                                  法  官  郭惠玲
不得上訴。
上正本證明與原本無異。
                                  書記官  鄭雅文
中    華    民    國    95    年    9     月    19    日
附錄本件論罪科刑法條全文：
刑法第三百二十條（普通竊盜罪、竊佔罪）
意圖為自己或第三人不法之所有，而竊取他人之動產者，為竊盜
罪，處五年以下有期徒刑、拘役或五百元以下罰金。
意圖為自己或第三人不法之利益，而竊佔他人之不動產者，依前
項之規定處斷。
前二項之未遂犯罰之。


司法院資訊處製作；財團法人民間司法改革基金會備份。
